臺灣臺南地方法院刑事簡易判決　　　　 100年度簡字第2101號
聲　請　人　臺灣臺南地方法院檢察署檢察官
被　　　告　吳聖中
　　　　　　蘇運証
上列被告因恐嚇取財案件，經檢察官聲請以簡易判決處刑（100
年度偵字第7390號），本院判決如下：
    主  文
吳聖中幫助犯恐嚇取財罪，累犯，處有期徒刑伍月，如易科罰金
，以新臺幣壹仟元折算壹日。
蘇運証幫助犯恐嚇取財罪，處有期徒刑肆月，如易科罰金，以新
臺幣壹仟元折算壹日。
    事實及理由
一、本件犯罪事實及理由，除以下更正及補充部分外，餘均引用
    檢察官聲請簡易判決處刑書之記載：
    (一)聲請簡易判決處刑書犯罪事實欄第7行所載「將所申辦之
      中華電信0000000000、『0000000000』等2組行動電話門
      號」，應更正為「將所申辦之中華電信0000000000、『
      000000 0000』等2組行動電話門號」。
    (二)聲請簡易判決處刑書犯罪事實欄第14行所載「竟基於幫助
      他人『詐欺』取財之不確定故意」，應更正為「竟基於幫
      助他人『恐嚇』取財之不確定故意」。
    (三)聲請簡易判決處刑書犯罪事實欄17行所載「隨即在不詳地
      點」，應補充為「隨即自100年1月10日起至同年2月18日
      前之某日，在不詳地點」。
    (四)另補充：被告蘇運証雖於偵查中否認犯行，辯稱：發現第
      一商業銀行新營分行帳戶存摺遺失後，曾打電話到銀行掛
      失云云，然已據第一商業銀行新營分行以100年8月18日一
      新營字第00177號函覆說明上開蘇運証之帳戶並無辦理掛
      失（參見100年度核交字第2267號卷第58頁），是被告蘇
      運証此部分所辯亦無可採。
二、上揭犯罪事實有以下證據資料可資證明：
    (一)供述證據部分
      1.被告吳聖中100年6月21日偵查中之自白。
      2.被告蘇運証100年7月29日偵查中之供述。
      3.證人陳俊維100年2月21日、同年4月18日警詢證述。
    (二)非供述證據部分
      1.證人陳俊維提出華南商業銀行內埔分行100年2月18日匯
        款回執聯1紙。
      2.高雄市政府警察局苓雅分局偵查隊受理各類案件紀錄（
        證明被害人陳俊維於100年2月21日21時43分報案之事實
        ）。
      3.內政部警政署反詐騙案件紀錄表。
      4.中華電信資料查詢（證明被告吳聖中於100年1月13日同
        一日申辦0000000000、0000000000行動電話門號）
      5.行動電話門號0000000000號通聯調閱查詢單（申請人吳
        聖中）。
      6.台灣大哥大股份有限公司通聯調閱查詢單（即100年2月
        18日門號0000000000與被害人陳俊維所使用行動電話之
        通聯紀錄）
      7.第一商業銀行新營分行100年8月18日一新營字第00177
        號函暨附件被告蘇運証所設第00000000000號活期儲蓄
        存款帳戶92年9月1日開戶印鑑卡、身分證正反面、存款
        相關服務性業務申請書暨約定書、金融卡簽收及啟用紀
        錄、100年1月10日存摺存單掛失暨補領申請書兼登錄單
        、申請金融卡、100年1月10日補發新存摺與同年1月14
        日補發金融卡簽收紀錄、92年9月1日起至100年2月28日
        存款明細分類帳及100年1月10日存摺掛失補發費用（
        200元）收入傳票各1份。
三、按刑法上之幫助犯，係對於犯罪與正犯有共同之認識，而以
    幫助之意思，對於正犯資以助力，而未參與實施犯罪之行為
    者而言（最高法院75年度臺上字第1509號、84年度臺上字第
    5998號、第6475號及88年度臺上字第1270號判決意旨參照）
    ；故如未參與實施犯罪構成要件之行為，且係出於幫助之意
    思提供助力，即屬幫助犯，而非共同正犯。查本件犯罪集團
    成員，共同意圖為自己不法之所有，分別蒐集他人行動電話
    門號與金融機構帳戶，並以被害人之賽鴿遭擄走，若不依指
    示匯款將對賽鴿不利等語恫嚇被害人陳俊維，使陳俊維因而
    心生畏懼，依其指示匯款至被告蘇運証所設上開第一商業銀
    行新營分行帳戶得逞，所匯入之款項旋遭提領，核該犯罪集
    團成員所為係犯刑法第346條第1項之恐嚇取財罪。被告吳聖
    中、蘇運証分別與該集團成員聯絡交付行動電話門號與第一
    商業銀行新營分行存摺、金融卡並提供密碼，該收購門號與
    帳戶之真實姓名年籍不詳之人與其所屬犯罪集團各成員間就
    上開恐嚇取財犯行，應有犯意聯絡及行為分擔，為共同正犯
    ；而被告吳聖中、蘇運証基於幫助之犯意，分別提供渠等上
    開行動電話門號與帳戶之存摺、金融卡（含密碼）等物予上
    開犯罪集團成員使用，雖使該犯罪集團得以此為犯罪工具，
    以言語恫嚇使被害人心生畏懼，而依其指示匯款至被告蘇運
    証上開帳戶以遂其犯行，惟並無相當證據證明被告吳聖中、
    蘇運証有參與上述恐嚇取財犯行之構成要件行為，僅係對上
    述恐嚇取財之犯行提供助力，故核被告吳聖中、蘇運証所為
    ，均係犯刑法第30條第1項前段、同法第346條第1項之幫助
    恐嚇取財罪，被告2人均為幫助犯，依同法第30條第2項之規
    定，得按正犯之刑度減輕其刑。又被告吳聖中前因詐欺罪，
    經本院98年度簡字第705號判處有期徒刑6月確定，甫於99年
    1月1日執行完畢，有其台灣高等法院被告前案紀錄表在卷可
    參，其於前開有期徒刑執行完畢後5年以內，故意再犯本件
    有期徒刑以上之罪，為累犯，應依刑法第47條第1項之規定
    加重其刑，並依同法第71條第1項之規定先加後減之。次按
    幫助犯係從犯，係從屬於正犯而成立。刑法第28條之共同正
    犯，係指二人以上共同實行犯罪之行為者而言，幫助他人犯
    罪，並非實施正犯，在事實上雖有二人以上共同幫助犯罪，
    要亦各負幫助罪責，而無適用該條之餘地。刑法上既無「共
    同幫助」之情，當亦無「幫助共同」之可言（最高法院95年
    台上字第6767號判決要旨、台灣高等法院暨所屬法院70年度
    法律座談會研討結果參照）。準此，幫助一人為幫助，幫助
    二人、三人仍為幫助，本件上開犯罪集團成員縱係數人共同
    犯恐嚇取財罪，被告2人為幫助犯，於論罪科刑時，主文欄
    僅論以幫助犯恐嚇取財罪，而不論以幫助共同犯恐嚇取財罪
    。爰審酌被告2人分別提供行動電話門號與帳戶存摺、金融
    卡（含密碼）供犯罪集團作為財產犯罪之不法使用，影響社
    會金融交易秩序，助長此類犯罪活動猖獗，並使實施犯罪之
    人隱身其後規避查緝，增加被害人事後向幕後犯罪集團成員
    追償與檢警偵查犯罪之困難，行為不值宥恕。並審酌被告吳
    聖中所犯前案係詐欺他人帳戶之存摺、金融卡（含密碼）得
    逞後，出售犯罪集團實施詐欺取財之用，為本院98年度簡字
    第705號判處有期徒刑6月確定，有前引台灣高等法院被告吳
    聖中前案紀錄表，並經調取該確定判決核閱無訛，其前案所
    處之刑甫於99年1月1日執行完畢，復再出售行動電話門號予
    犯罪集團實施本案幫助恐嚇取財罪，顯未因前案之執行記取
    教訓，法紀觀念薄弱，惟念其犯後尚知坦承犯行，非無自省
    之意；另審酌被告蘇運証犯後矢口否認犯行，未見悔意，顯
    無自省之心，暨其等之犯罪手段、目的、所造成被害人之財
    產損害等一切情狀，分別量處如主文所示之刑，並諭知易科
    罰金折算標準，以示懲敬。
四、又基於共同犯罪行為應由共犯各負全部責任之理論，在共犯
    之一所犯案件諭知沒收之物，在其他共犯另案中仍得諭知沒
    收。惟幫助犯係指就他人之犯罪加以助力，使其易於實行之
    積極或消極行為而言。其犯罪態樣與實行犯罪之正犯有異，
    所處罰者乃其提供助力之行為本身，而非正犯實行犯罪之行
    為。因此幫助犯不適用責任共同之原則，對正犯所有供犯罪
    所用或因犯罪所得之物，無從併為沒收之諭知（最高法院99
    年度台上字第4128號判決參照）。本件被告吳聖中、蘇運証
    既將其等所有行動電話門號與金融機構帳戶之存摺、金融卡
    （含密碼）等物交付犯罪集團使用，上開物品自已為犯罪集
    團所有，揆諸前開說明，被告既均為幫助犯而不適用責任共
    同之原則，爰不就上開物品併為沒收之諭知，附此敘明。
五、依刑事訴訟法第449條第1項前段、第3項、第454條第2項，
    刑法第30條第1項前段、第2項、第346條第1項、第47條第1
    項、第41條第1項前段，刑法施行法第1條之1第1項、第2項
    前段，逕以簡易判決處刑如主文。
六、如不服本件判決，得自收受送達後10日內，向本院提出上訴
    狀（附繕本），上訴於本院管轄之第二審地方法院合議庭。
中    華    民    國    100    年    9    月    23    日
                        刑事第四庭    法  官  林逸梅
以上正本證明與原本無異
如不服本判決應於收受送達後10日內向本院提出上訴書狀（應附
繕本）。
                                      書記官  余富誠
中    華    民    國   100    年    9     月    23    日
附錄論罪科刑法條：
中華民國刑法第30條
（幫助犯及其處罰）
幫助他人實行犯罪行為者，為幫助犯。雖他人不知幫助之情者，
亦同。
幫助犯之處罰，得按正犯之刑減輕之。
中華民國刑法第346條
（恐嚇取財得利罪）
意圖為自己或第三人不法之所有，以恐嚇使人將本人或第三人之
物交付者，處 6 月以上 5 年以下有期徒刑，得併科 1 千元以
下罰金。
以前項方法得財產上不法之利益，或使第三人得之者，亦同。
前二項之未遂犯罰之。
附件
臺灣臺南地方法院檢察署檢察官聲請簡易判決處刑書
                                     100年度偵字第7390號
    被      告  吳聖中  男  23歲（民國○○年○○月○日生）
                        身分證統一編號：Ｚ000000000號
                        住臺南市○區○○路190巷3號
                        居臺南市○區○○路271號7樓
                蘇運証  男   26歲（民國○○年○○月○○日生）
                        身分證統一編號：Ｚ000000000號
                        住臺南市東山區東山里東山292號
                        （另案於法務部矯正署臺南分監執行
                        ）
上列被告因恐嚇取財案件，業經偵查終結，認為宜以簡易判決處
刑，茲將犯罪事實及證據並所犯法條分敘如下：
        犯罪事實
一、吳聖中前於民國98年間，因詐欺案件，經臺灣臺南地方法院
    以98年度簡字第705號判決判處有期徒刑6月確定，甫於99年
    1月1日執行完畢。詎其猶不知悔改，應能預見將行動電話門
    號交付予姓名年籍不詳之人，將可能遭致他人利用為財產犯
    罪之工具，卻仍不違反其本意，基於幫助他人恐嚇取財之不
    確定故意，於100年1月13日中午某時許，在臺南市永康區中
    華電信門市前，將所申辦之中華電信0000000000、00000000
    00等2組行動電話門號，以新臺幣(下同) 1,000元之代價售
    予姓名、年籍不詳綽號「小陳」之成年男子；又蘇運証應能
    預見一般人取得他人金融帳戶之行徑，常與財產犯罪之需要
    密切相關，且取得他人存摺之目的，在於取得贓款及掩飾犯
    行不易遭人追查，又對於提供帳戶，雖無引發他人萌生犯罪
    之確信，但仍以縱若有人持以犯罪，亦不違反其幫助犯罪之
    本意，竟基於幫助他人詐欺取財之不確定故意，於100年1月
    10日，向第一商業銀行新營分行辦理補發其帳號0000000000
    0號帳戶之存摺及申請更換金融卡，並於同年月14日領取金
    融卡後，隨即在不詳地點，將所補辦之存摺、金融卡（含密
    碼）等物，以不詳之代價交予姓名、年籍不詳之人使用，而
    容許他人藉上開帳戶遂行恐嚇取財之犯罪。嗣該不詳人士所
    屬之擄鴿勒贖集團成員輾轉取得前開帳戶、門號後，遂基於
    共同意圖為自己不法所有之犯意聯絡，於100年2月18日下午
    2時許，以吳聖中申設之0000000000號行動電話門號聯絡陳
    俊維使用之0000000000號行動電話門號，並恫嚇稱：若要取
    回鴿子要依指示匯款等語，使陳俊維心生畏懼，於同日下午
    2時20分許，依指示前往華南商業銀行內埔分行，匯款2萬
    9,900元至蘇運証上揭第一商業銀行帳戶內。嗣因陳俊維察
    覺有異而報警循線查獲上情。
二、案經陳俊維訴由高雄市政府警察局苓雅分局報告偵辦。
        證據並所犯法條
一、被告吳聖中涉犯恐嚇取財罪嫌部分：
    上揭犯罪事實，業據被告吳聖中於本署偵查中坦承不諱，核
    與告訴人陳俊維指訴之情節相符，且有告訴人提出之華南商
    業銀行匯款回條單、第一商業銀行存款明細分類帳及行動電
    話門號0000000000通聯調閱查詢單各1份等在卷可稽，足認
    被告之自白與事實相符，其犯嫌堪予認定。
二、被告蘇運証涉犯恐嚇取財罪嫌部分：
    被告蘇運証雖於本署偵查中坦承曾補辦上開帳戶之存摺及金
    融卡等事實，然矢口否認有恐嚇取財犯行，辯稱：上開存摺
    係於99年初，由於過年將至，無錢過年想請友人寄錢予伊花
    用時就找不到了，家中並無失竊，提款卡密碼為機車車牌，
    伊未將密碼特別寫下，伊記得很清楚，伊尚有土地銀行帳戶
    ，但不知土地銀行帳戶丟到那裡去了，伊曾打電話去第一商
    業銀行掛失，但是否掛失成功伊不記得云云。經查：
(一)被告蘇運証所申辦之上開帳戶確實遭姓名年籍不詳之人作為
    恐嚇取財之出入帳戶等情，業據告訴人陳俊維於警詢時指訴
    綦詳，復有陳俊維提供之華南商業銀行匯款回條聯、被告前
    開第一商業銀行帳戶之基本資料及存款明細分類帳、高雄市
    政府警察局苓雅分局偵查隊受理各類案件紀錄表、內政部警
    政署反詐騙案件紀錄表等附卷足稽，則告訴人確實係遭姓名
    年籍不詳之人以本件帳戶恐嚇取財一情，應堪認定。
(二)次查，被告蘇運証雖以前詞置辯，惟被告上開存摺係於100
    年1月10日申辦補發存摺，並於同年1月14日親領金融卡等情
    ，有第一商業銀行新營分行100年8月18日一新營字第00177
    號函文及存摺、存單掛失暨補領申請書兼登錄單、第一商業
    銀行現金收入傳票(存摺掛失補發收入200元)等附卷可稽，
    是被告於存摺遺失後早已申請補發，又細繹該帳戶交易明細
    ，此存摺自93年9月後顯少使用，6年後重新申請補發，自有
    特別之用途，否則何需花錢補發存摺？然被告於補發存摺後
    ，若有遺失情事，卻未積極尋覓及辦理掛失，顯與常情不符
    。又按一般社會常情，欲使用金融卡領取款項者，須於金融
    機構設置之自動櫃員機上依指令操作，並輸入正確之密碼，
    方可順利領得款項，由此可見，如非經帳戶所有人同意、授
    權而告知金融卡密碼等情況，單純持有金融卡之人，欲隨機
    輸入號碼而領取款項之機會，以金融卡密碼之設計，不法之
    人任意輸入號碼而與正確之密碼相符者，機率微乎其微。被
    告蘇運証自承家中未遭竊，且提款卡密碼也未與存摺、提款
    卡共放一處，倘其未將帳戶交付予他人，何以他人可得知該
    存摺密碼，順利提領現款，可見被告上開所辯洵不足採。
(三)又自不法詐欺集團之角度觀之，若非確定該帳戶所有人不會
    報警或掛失止付，伊等應不至於以該帳戶從事於財產犯罪，
    以避免遭警循線追查或帳戶遭凍結至徒勞無功，而此等確信
    ，在該帳戶資料係竊得或拾得之情形，實無發生之可能。準
    此，被告上開所辯關於帳戶資料係遺失等語，實不足以採信
    ，堪認被告確有將其第一商業銀行帳戶之存摺、金融卡及密
    碼資料提供予詐欺集團成員使用。綜上，本件事證明確，被
    告蘇運証涉犯幫助恐嚇取財罪嫌，堪以認定。
三、核被告吳聖中及蘇運証所為，均係犯刑法第30條第1項前段
    、第346條第1項之幫助恐嚇取財罪嫌。又被告2人實施構成
    要件以外之行為，係幫助犯，請均依刑法第30條第2項之規
    定，按正犯之刑減輕之。又被告吳聖中有如犯罪事實欄所示
    之前科罪刑，甫於99年1月1日執行完畢，有本署刑案資料查
    註紀錄表在卷足憑，其於有期徒刑執行完畢後，5年以內故
    意再犯本件有期徒刑以上之罪，為累犯，請依刑法第47條第
    1項規定加重其刑，並依同法第71條第1項規定，先加後減之
    。至告訴及報告意旨雖認被告2人前開提供行動電話及帳戶
    資料之行為，均另犯刑法第320條第1項之竊盜罪嫌云云。經
    查，被告2人提供之行動電話門號及帳戶資料均係作為擄鴿
    勒贖集團作為恐嚇被害人之用，係犯幫助恐嚇取財罪，已如
    前述，且被告2人僅單純提供行動電話門號及帳戶資料，至
    於擄鴿犯罪集團之竊鴿行為，則與該門號或帳戶並無直接關
    係，尚難認被告2人對於該犯罪集團的竊盜行為有何助力，
    亦非其等所得預見，自難將被告2人均以竊盜罪之共同正犯
    相繩，是此部分之告訴及報告意旨容有誤會，併此敘明。
四、依刑事訴訟法第451條第1項聲請逕以簡易判決處刑。
    此    致
臺灣臺南地方法院
中    華    民    國   100    年    8     月    31    日
                              檢  察  官  吳  維  仁
本件證明與原本無異
中    華    民    國   100    年    9     月    8     日
                              書  記  官  廖  珮  妤